臺灣高雄地方法院刑事判決　　　　　　　94年度訴字第3085號
公　訴　人　臺灣高雄地方法院檢察署檢察官
被　　　告　丙○○
上列被告因常業詐欺等案件，經檢察官提起公訴（94年度偵字第
12610 號），被告於本院準備程序中自白，經合議庭裁定由受命
法官依簡式審判程序獨任審理，本院判決如下：
    主  文
丙○○共同意圖為自己不法之所有，以詐術使人將本人之物交付
為常業，處有期徒刑壹年貳月。變造「唐啟文」身分證上「丙○○」照片壹枚及行動電話壹支（含門號0000000000號SIM 卡壹張
），均沒收之。
    事  實
一、丙○○於民國（下同）93年10月間某日，依報紙刊登之廣告
    向真實姓名年籍均不詳自稱「江主任」、「吳主任」及「余
    大哥」等之成年男子應徵司機工作時，發覺渠等為藉刊登應
    徵廣告向不特定人詐騙財物之犯罪集團成員，丙○○因需款
    孔急竟於94年年初某日加入該詐騙集團，渠等基於連續行使
    變造國民身分證之概括犯意及意圖為自己不法所有之犯意聯
    絡，由丙○○先提供所有之相片予該詐騙集團，由該集團之
    成員於不詳時地將丙○○之照片換貼在唐啟文之國民身分證
    上後，並將變造後之唐啟文國民身分證寄送予丙○○以便掩
    飾丙○○真實身分，足生損害於唐啟文及戶政機關對於戶政
    管理之正確性。嗣後由「江主任」、「吳主任」、「余大哥
    」等人先於各大報紙刊登內容略為「保全公司徵司機或押解
    人員」之廣告，使閱覽該等廣告有意願求職者以為確有徵求
    司機之就業需求，而以報載之電話與「江主任」等人聯絡，
    循「江主任」等人之指示前往指定地點，「江主任」等人再
    以電話通知丙○○至約定地點與應徵人員會面，由丙○○自
    稱「唐組長」或「阿文」，或持上開變造之「唐啟文」國民
    身分證向己○○等人自稱為唐啟文而連續行使之，丙○○並
    向求職者佯稱須先行支付保證金或押金始能獲得錄用，致謀
    職者己○○等人信以為真而陷於錯誤，在丙○○陪同下，至
    丙○○指定之高雄市三民區○○○路267 號「新豐當鋪」或
    高雄市三民區○○○路303 號「兆豐當舖」典當自用小客車
    ，再將典當所得款項全部或部分交予丙○○，丙○○得手後
    即乘隙離去，並再自行抽取上開詐得款項之1 成後，隨即將
    其餘詐得之款項匯入其自己之中華郵政股份有限公司屏東郵
    局林邊郵局（帳號00000000000000號帳戶，該帳戶之存摺、
    提款卡及密碼均已交付上開詐騙集團成員）或其他「江主任
    」等人指定之其他帳戶，由前開詐騙集團之成員提領（各求
    職者受詐騙之時間、地點、經過情形及被告詐得財物詳如附
    表所示），丙○○以此方式詐騙5 次，得款共約新台幣（下
    同）59,000元得逞，並以此為其當時收入來源恃以為生。嗣
    因乙○○於94年5 月30日前往應徵司機工作，依丙○○指示
    至上址「新豐當鋪」典當車牌號碼7467 -ＤＲ號自小客車時
    察覺有異而報警而未遂，為警在「新豐當鋪」前查獲丙○○
    ，並當場扣得上開變造之唐啟文國民身分證1 張及丙○○所
    有供其與詐騙集團聯絡所用之行動電話1 支（含門號
    0000000000號SI M卡1 張）。
二、案經庚○○及戊○○訴由高雄市政府警察局三民第二分局移
    送台灣高雄地方法院檢察署檢察官偵查起訴。
    理  由
一、按除被告所犯為死刑、無期徒刑、最輕本刑為3 年以上有期
    徒刑之罪或高等法院管轄第一審案件者外，於法院行準備程
    序進行中，被告先就被訴事實為有罪之陳述時，審判長得告
    知被告簡式審判程序之旨，並聽取當事人、代理人、辯護人
    及輔佐人之意見後，裁定進行簡式審判程序；且受命法官行
    準備程序，與法院或審判長有同一之權限；又簡式審判程序
    之證據調查，不受刑事訴訟法第159 條第1 項、第161 條之
    2 、第161 條之3 、第163 條之1 及第164 條至第170 條規
    定之限制，刑事訴訟法第273 條之1 第1 項、第279 條第2
    項前段、第273 條之2 分別定有明文。被告丙○○所為係犯
    死刑、無期徒刑、最輕本刑為3 年以上有期徒刑以外之罪，
    其於準備程序中就被訴事實為有罪之陳述，經法官告知簡式
    審判程序之旨，並聽取公訴人、被告之意見後，認為適宜由
    受命法官獨任進行簡式審判程序，依刑事訴訟法第273 條之
    1 第1項 規定，合議庭裁定由受命法官獨任進行審判程序，
    合先敘明。
二、上開犯罪事實，業據被告於警訊、偵訊及本院審理時坦承不
    諱，核與告訴人庚○○、戊○○、被害人乙○○、證人己○○、甲○○、陳思妤及連宏勝於警詢及偵訊供述及證述情節
    相符。此外，復有新豐當鋪收當物品登記簿、當票、自由時
    報分類廣告及變造之「唐啟文」國民身分證1 張等資料在卷
    可參，足認被告自白與事實相符，應堪採信。綜上，本件事
    證明確，被告犯行堪以認定。
三、按刑法上所謂常業犯，指反覆以同種類行為為目的之社會活
    動之職業性犯罪而言，至於犯罪所得之多寡，是否恃此犯罪
    為唯一之謀生職業，則非所問，縱令兼有其他職業，仍無礙
    於該常業犯罪之成立（最高法院85年度台上字第510 號判例
    意旨參照）。查被告與共犯「即自稱為江主任」、「吳主任
    」、「余大哥」之人，在報紙上刊登應徵駕駛，反覆向應徵
    者詐騙收取保證金或押金，憑以維生，顯見被告係以之為常
    業甚明。核其所為，係犯刑法第212 條、第216 條行使變造
    身分證文書罪、刑法第340 條之常業詐欺罪，又其變造身分
    證影本後復持以行使，其變造之低度行為，應為行使之高度
    行為所吸收，均不另論罪。再者，被告先後行使變造身分證
    行為，時間緊接，所犯罪名相同，顯係基於概括犯意為之，
    為連續犯，應加重其刑；而被告所犯上開連續行使變造身分
    證及常業詐欺犯行，2 罪間有方法結果之牽連關係，為牽連
    犯，應依刑法第55條之規定，從一重之常業詐欺罪處斷。又
    被告與「江主任」等人就前揭犯行，有犯意聯絡及行為分擔
    ，為共同正犯。爰審酌被正值壯年不思以正當方式賺取報酬
    ，竟對應徵駕駛人行騙，惡性非輕，且迄今僅尚未與被害人
    達成和解，返還全部款項，及惟念其犯後坦承全部犯行，態
    度良好，並考量被告於該詐騙集團之分工情形等一切情狀，
    量處如主文所示之刑。
四、另上開變造之「唐啟文」國民身分證，其上被告之照片1 張
    及扣案之行動電話1 支（含門號0000000000號SIM 卡1 張）
    ，均係被告所有供本件犯罪所用之物，亦據其供承在卷），
    應依刑法第38條第1 項第2 款之規定，宣告沒收。
五、按「法院得於第一次審判期日前，傳喚被告或其代理人，並
    通知檢察官、辯護人、輔佐人到庭，行準備程序，為下列各
    款事項之處理：一、起訴效力所及之範圍與有無應變更檢察
    官所引應適用法條之情形。」，刑事訴訟法第273 條第1 項
    第1 款定有明文。而揆諸該款之立法意旨，係在準備程序中
    ，由法院以訊問或闡明之方式，釐清起訴之犯罪事實，及使
    被告知悉其防禦權行使之範圍為何；是公訴檢察官自得於準
    備程序時，得就原起訴書所記載之犯罪事實及法條不明確或
    有疑義之處加以釋明，並得就原起訴之犯罪事實為擴張、減
    縮，或就基本社會事實同一之範圍內，變更原起訴法條。本
    件公訴意旨雖認被告尚以此方式詐騙約15次，此部分亦涉犯
    常業詐欺等罪，然該部分起訴事實業經檢察官於準備程序中
    ，經本院請求確認起訴範圍時予以減縮，故本院無從在此就
    該等事實為審究，附此敘明。
據上論斷，應依刑事訴訟法第273條之1第1項、第299條第1項 前
段，刑法第28條、第56條、第212 條、第216 條、第340 條、第
55 條 、第38條第1 項第2 款，罰金罰鍰提高標準條例第1 條前
段，判決如主文。
本案經檢察官丁○○到庭執行職務。
中　　華　　民　　國　　94　　年　　10　　月　　7 　　日
                  刑事第七庭    法　官  張茹棻
以上正本證明與原本無異。
如不服本判決，應於判決送達後10日內，向本院提出上訴狀。
中　　華　　民　　國　　94　　年　　10　　月　　7 　　日
                                書記官  陳惠玲
附表：
┌─┬───┬─────┬────────┬─────┐
│編│　　　│被害人受詐│　被害人受詐騙　│被告及詐騙│
│　│被害人│騙之時間　│　之情形（新台幣│集團詐得之│
│號│　　  │　　　　　│  ）　          │財物（新台│
│  │      │          │  　            │幣）      │
│  │      │          │  　            │　        │
│  │      │          │  　            │　        │
│  │      │          │　　　　　　　　│          │
├─┼───┼─────┼────────┼─────┤
│1 │己○○│94年2月25 │己○○看報紙廣告│現金12萬元│
│　│　　　│日　　　　│撥打報載電話欲應│（被告取得│
│　│　　　│　　　　　│徵保全公司之押解│其中1萬200│
│　│　　　│　　　　　│人員，經由接聽電│0元）　　 │
│　│　　　│　　　　　│話不詳姓名年籍之│　　　　　│
│　│　　　│　　　　　│人指示前往高雄市│　　　　　│
│　│　　　│　　　　　│九如交流道附近之│　　　　　│
│　│　　　│　　　　　│麥當勞速食店接受│　　　　　│
│　│　　　│　　　　　│自稱「唐組長」之│　　　　　│
│　│　　　│　　　　　│男子即被告面試，│　　　　　│
│　│　　　│　　　　　│因被告表示進入公│　　　　　│
│　│　　　│　　　　　│司必須先繳交押金│　　　　　│
│　│　　　│　　　　　│，致己○○不疑有│　　　　　│
│　│　　　│　　　　　│他，至被告指示至│　　　　　│
│　│　　　│　　　　　│新豐當鋪將所駕駛│　　　　　│
│　│　　　│　　　　　│車牌號碼4196- Ｄ│　　　　　│
│　│　　　│　　　　　│Ｖ號之自客車典當│　　　　　│
│　│　　　│　　　　　│得款14萬元，並將│　　　　　│
│　│　　　│　　　　　│其中12萬元交予被│　　　　　│
│　│　　　│　　　　　│告，被告於得手後│　　　　　│
│　│　　　│　　　　　│將己○○帶至遠東│　　　　　│
│　│　　　│　　　　　│百貨公司前，佯稱│　　　　　│
│　│　　　│　　　　　│其要入內找客戶，│　　　　　│
│  │      │          │利用此機會離去。│          │
│  │      │          │　              │          │
│  │      │          │                │          │
│  │      │          │                │          │
│  │      │          │                │          │
├─┼───┼─────┼────────┼─────┤
│2 │庚○○│94年4月13 │庚○○看自由時報│現金27萬元│
│　│　　　│日　　　　│廣告撥打報載電話│（被告取得│
│　│　　　│　　　　　│欲應徵創華保全公│其中2萬700│
│　│　　　│　　　　　│司之押解人員，經│0元）　　 │
│　│　　　│　　　　　│由接聽電話之「吳│　　　　　│
│　│　　　│　　　　　│主任」指示前往高│　　　　　│
│　│　　　│　　　　　│雄市○○路上之全│　　　　　│
│　│　　　│　　　　　│國加油站與自稱「│　　　　　│
│　│　　　│　　　　　│唐組長」之男子即│　　　　　│
│　│　　　│　　　　　│被告接洽應徵事宜│　　　　　│
│　│　　　│　　　　　│，因被告表示進入│　　　　　│
│　│　　　│　　　　　│公司必須繳交押金│　　　　　│
│　│　　　│　　　　　│，庚○○不疑有他│　　　　　│
│　│　　　│　　　　　│，遂與被告同至「│　　　　　│
│　│　　　│　　　　　│兆豐當鋪」將所駕│　　　　　│
│　│　　　│　　　　　│駛車牌號碼0485- │　　　　　│
│　│　　　│　　　　　│ＪＺ號自小客車典│　　　　　│
│　│　　　│　　　　　│當得款30萬元，將│　　　　　│
│　│　　　│　　　　　│其中27萬元交予被│　　　　　│
│　│　　　│　　　　　│告，被告於得手後│　　　　　│
│　│　　　│　　　　　│先將庚○○帶至SO│　　　　　│
│　│　　　│　　　　　│GO百貨公司佯稱要│　　　　　│
│　│　　　│　　　　　│等待另1 名公司負│　　　　　│
│　│　　　│　　　　　│責人，未等到便要│　　　　　│
│　│　　　│　　　　　│庚○○回家等候通│　　　　　│
│　│　　　│　　　　　│知，嗣後即失去聯│　　　　　│
│  │      │          │絡。            │          │
│  │      │          │　　            │          │
│  │      │          │　              │          │
│  │      │          │　              │          │
│  │      │          │　　　          │          │
├─┼───┼─────┼────────┼─────┤
│3 │甲○○│94年5月11 │甲○○看中國時報│現金7萬元 │
│　│　　　│日　　　　│廣告撥打報載電話│（被告取得│
│　│　　　│　　　　　│欲應徵運鈔車之保│其中7000元│
│　│　　　│　　　　　│全人員，經由接聽│）　　　　│
│　│　　　│　　　　　│電話姓名年籍不詳│　　　　　│
│　│　　　│　　　　　│之人指示前往高雄│　　　　　│
│　│　　　│　　　　　│市城市光廊附近之│　　　　　│
│　│　　　│　　　　　│十字路口接受自稱│　　　　　│
│　│　　　│　　　　　│「康組長」之男子│　　　　　│
│　│　　　│　　　　　│即被告面試，因被│　　　　　│
│　│　　　│　　　　　│告表示進入公司前│　　　　　│
│　│　　　│　　　　　│需繳交1筆保證金 │　　　　　│
│　│　　　│　　　　　│，甲○○不疑有他│　　　　　│
│　│　　　│　　　　　│，遂與被告同至「│　　　　　│
│　│　　　│　　　　　│新豐當鋪」典當所│　　　　　│
│　│　　　│　　　　　│駕駛車牌號碼3863│　　　　　│
│　│　　　│　　　　　│- ＦＴ號自小客車│　　　　　│
│　│　　　│　　　　　│，得款7 萬元全數│　　　　　│
│　│　　　│　　　　　│交予被告，被告於│　　　　　│
│　│　　　│　　　　　│得手後要甲○○在│　　　　　│
│　│　　　│　　　　　│當鋪附近某便利商│　　　　　│
│　│　　　│　　　　　│店等候，佯稱會有│　　　　　│
│　│　　　│　　　　　│另1 名組長來接應│　　　　　│
│　│　　　│　　　　　│，被告則乘此機會│　　　　　│
│  │      │          │離去。　        │          │
│  │      │          │　              │          │
│  │      │          │　              │          │
│  │      │          │　              │          │
│  │      │          │　              │          │
│  │      │          │　              │          │
├─┼───┼─────┼────────┼─────┤
│4 │戊○○│94年5月25 │戊○○看自由時報│現金13萬元│
│　│　　　│日　　　　│廣告而撥打報載電│（被告取得│
│　│　　　│　　　　　│話欲應徵保全人員│其中1萬300│
│　│　　　│　　　　　│，經由接聽電話自│0元）　　 │
│　│　　　│　　　　　│稱「江主任」之人│　　　　　│
│　│　　　│　　　　　│指示前往高雄市科│　　　　　│
│　│　　　│　　　　　│學工藝博物館與自│　　　　　│
│　│　　　│　　　　　│稱「阿文」之男子│　　　　　│
│　│　　　│　　　　　│即被告接洽應徵事│　　　　　│
│　│　　　│　　　　　│宜，因被告表示需│　　　　　│
│　│　　　│　　　　　│先繳交1筆押金始 │　　　　　│
│　│　　　│　　　　　│能獲得錄用，陳明│　　　　　│
│　│　　　│　　　　　│治不疑有他，遂至│　　　　　│
│　│　　　│　　　　　│被告指示之「新豐│　　　　　│
│　│　　　│　　　　　│當鋪」典當所駕駛│　　　　　│
│　│　　　│　　　　　│車牌號碼5673- Ｇ│　　　　　│
│　│　　　│　　　　　│Ｑ號之自小客車，│　　　　　│
│　│　　　│　　　　　│得款13萬元全數交│　　　　　│
│　│　　　│　　　　　│予被告，被告於得│　　　　　│
│  │      │          │手後乘隙離去。  │          │
│  │      │          │　              │          │
│  │      │          │　              │          │
│  │      │          │　              │          │
├─┼───┼─────┼────────┼─────┤
│5 │乙○○│94年5月30 │乙○○看中國時報│未遂　　　│
│　│　　　│日　　　　│廣告而撥打報載電│　　　　　│
│　│　　　│　　　　　│話欲應徵全美保全│　　　　　│
│　│　　　│　　　　　│公司之司機，經由│　　　　　│
│　│　　　│　　　　　│接聽電話自稱「劉│　　　　　│
│　│　　　│　　　　　│主任」之人指示前│　　　　　│
│　│　　　│　　　　　│往高雄市某處與被│　　　　　│
│　│　　　│　　　　　│告接洽職前講習事│　　　　　│
│　│　　　│　　　　　│宜，因被告表示需│　　　　　│
│　│　　　│　　　　　│先繳交保證金40萬│　　　　　│
│　│　　　│　　　　　│元及以車輛為擔保│　　　　　│
│　│　　　│　　　　　│才能獲得錄用，將│　　　　　│
│　│　　　│　　　　　│乙○○帶至「新豐│　　　　　│
│　│　　　│　　　　　│當鋪」，要乙○○│　　　　　│
│　│　　　│　　　　　│典當車牌號碼7467│　　　　　│
│　│　　　│　　　　　│- ＤＲ號自小客車│　　　　　│
│　│　　　│　　　　　│以支付保證金，幸│　　　　　│
│　│　　　│　　　　　│而乙○○察覺有異│　　　　　│
│  │      │          │，隨即報警查獲，│          │
│  │      │          │始未受騙。      │          │
└─┴───┴─────┴────────┴─────┘
附錄法條：
刑法第212條
(偽造變造特種文書罪)
偽造、變造護照、旅券、免許證、特許證及關於品行、能力服務
或其他相類之證書、介紹書，足以生損害於公眾或他人者，處1
年以下有期徒刑、拘役或300 元以下罰金。
刑法第216條
(行使偽造變造或登載不實之文書罪)
行使第 210 條至第 215 條之文書者，依偽造、變造文書或登載
不實事項或使登載不實事項之規定處斷。
刑法第340條
（常業詐欺罪）
以犯第 339 條之罪為常業者，處 1 年以上 7 年以下有期徒刑
，得併科 5 萬元以下罰金。
